臺灣嘉義地方法院民事判決　　　　　　　 94年度訴字第422號
原　　　告　嘉義縣朴子市農會
法定代理人　甲○○
訴訟代理人　林芳榮律師
複代理人　　蕭敦仁律師
被　　　告　丁○○
　　　　　　丙○○
　　　　　　　　　　　　1
　　　　　　戊○○
兼上列一人
訴訟代理人　庚○○　　住嘉義縣.
被　　　告　乙○○　　住桃園縣.
　　　　　　　　　　　　號
　　　　　　己○○　　住桃園縣.
　　　　　　　　　　　　弄15.
上列當事人間給付借款事件，於民國94年11月3日經言詞辯論終
結，本院判決如下：
    主  文
被告應連帶給付原告新臺幣壹佰伍拾萬元，及自民國八十八年十
二月五日起至清償日止，按週年利率百分之九計算之利息，並自
民國八十九年一月六日起至清償日止，逾期在六個月以內部分，
按上開利率百分之十，逾期超過六個月部分，按上開利率百分之
二十計算之違約金。
訴訟費用由被告連帶負擔。
本判決於原告以新臺幣伍拾萬元供擔保後，得假執行。
    事實及理由
壹、原告起訴主張：緣訴外人涂火盛於民國85年6月5日向原告借
    款新臺幣（下同）1,500,000元，期限自該日起至92年6月5
    日止。並約定利息按週年利率百分之九計付，如未按期清償
    ，除按原訂利率計付遲延利息外，並應就遲延還本付息部分
    ，逾期在六個月內部分按原訂利率百分之十，逾期超過六個
    月部分按原訂利率百分之二十計付違約金。而涂火盛自88年
    12月5日起即未依約履行繳款義務，屢經追索，均未清償。
    嗣涂火盛於93年6月28日死亡，被告均係涂火盛之繼承人，
    為此，爰依消費借貸及繼承之法律關係提起本訴，並聲明如
    主文第一項所示。
貳、被告方面：
一、丁○○、丙○○、戊○○、乙○○、己○○答辯：不知涂火
    盛有向原告借貸，且其81年間即因中風需人照顧，不可能向
    原告借款等語。
二、被告庚○○答辯：當時涂火盛因中風已無法表達，係其以涂
    火盛名義向原告借款，將印章交予原告業務員等語。
參、本院之判斷：
一、原告主張之事實，業據提出農貸借據、借款申請書、約定書
    各1份為證，被告則以前詞置辯。
二、按當事人主張有利於己之事實者，就其事實有舉證之責任。
    但法律別有規定或依其情形顯失公平者，不在此限，民事訴
    訟法第277條定有明文。查被告對農貸借據上涂火盛之印文
    ，及約定書上有涂火盛指印之真正均不爭執，則足證原告所
    述非虛。至被告庚○○陳稱係其以涂火盛名義向原告借款，
    將印章交予原告業務員云云，但為原告所否認。而被告庚○
    ○未能舉證以實其說，自不得僅以被告庚○○片面之詞，即
    認其述為真。另涂火盛雖曾於81年5月18日至同年9月26日住
    院、89年4月1日門診，而其借款之日85年6月5日則未有住院
    或門診資料。且依89年4月13日門診資料記載，涂火盛當時
    對醫師所詢問之問題皆回答：「不會講」、「不清楚」等語
    ，此外並無其他語言之表達之事實，有財團法人長庚紀念醫
    院高雄分院94年10月18日函及所附病歷附卷可參，但上開病
    歷並不足以證明涂火盛於借款時無意識能力。而被告就主張
    涂火盛無意識能力之事實，亦未能提出其他證據證明，是其
    所辯，自不足採。
三、末按繼承人自繼承開始時，除本法另有規定外，承受被繼承
    人財產上之一切權利、義務；又繼承人對於被繼承人之債務
    ，負連帶責任，為民法第1148條前段、第1153條第1項所明
    定。查被告均為涂火盛之繼承人之事實，業據原告提出戶籍
    謄本及繼承系統表為證。又被告均未拋棄繼承之情，有本院
    民事紀錄科查詢表在卷可按，則被告自應承受被繼承人涂火
    盛財產上之一切權利、義務，而不得以不知涂火盛有向原告
    借款為由，脫免清償之責。
四、綜上所述，原告本於消費借貸及繼承之法律關係，請求被告
    連帶給付如主文第1項所示，為有理由，應予准許。
肆、原告陳明願供擔保，請求准為假執行之宣告，經核並無不合
    ，爰酌定相當之擔保金額宣告之。
伍、本件待證事實已臻明瞭，兩造其餘攻擊防禦方法及舉證，對
    判決之結果已不生影響，爰不一一詳為審酌，併此敘明。
陸、訴訟費用裁判之依據：民事訴訟法第78條、第85條第2項。
中　　華　　民　　國　　94　　年　　11　　月　　17　　日
                  民事第二庭  法  官  張育彰
以上正本係照原本作成
如對本判決上訴須於判決送達後20日內向本院提出上訴狀
中　　華　　民　　國　　94　　年　　11　　月　　17　　日
                              書記官　陳湘蓉
